臺灣高等法院刑事判決
110年度侵上訴字第15號
上  訴  人  
即  被  告  陳啓文
選任辯護人  朱宗偉律師(法扶律師)
上列上訴人因妨害性自主案件，不服臺灣新北地方法院109年度
侵訴字第23號，中華民國109年11月11日第一審判決（起訴案號
：臺灣新北地方檢察署108年度偵字第21580號），提起上訴，本
院判決如下：
    主  文
上訴駁回。
    事  實
一、陳啓文（起訴書誤植為陳「啟」文）於民國108年5月18日下
    午結識代號AD000-A108170成年女子（真實姓名年籍詳卷，
    下稱甲 ），嗣與甲 一同至新北市永和區永和橫移門堤外練
    習騎乘機車，於同日晚上11時30分至翌（19）日凌晨0時間
    某時，在甲 表明欲返家時，竟基於強制性交之犯意，藉口
    測試甲 防身能力，從後環抱甲 拖行至樹林旁，將甲 強壓
    在地，並伸出舌頭強吻甲 ，因遭甲 咬舌頭及揮打頭部抵抗
    而暫停動作；隨後於甲 欲離開時，再接續從後方抱住甲 腰
    部，摀住甲 口鼻，將甲 拖行至旁邊草地，毆打甲 頭部，
    稱「讓我發洩一下又不會死」等語，並強脫甲 長褲至大腿
    處，及將手從甲 衣服下方伸入，撫摸甲 胸部，而以前開強
    暴方式，著手對甲 為強制性交行為。幸因甲 奮力抵抗，咬
    傷陳啓文左手中指流血，並逃離現場，陳啓文始未得逞而未
    遂，惟造成甲 受有左額3× 2公分擦傷、右眼外圍多處擦傷
    瘀血、左眉毛1× 1公分擦傷、左右手肘各1× 1公分擦傷等傷
    害。　　
二、案經甲 訴由新北市政府警察局永和分局報請臺灣新北地方
    檢察署檢察官偵查起訴。
    理  由
壹、證據能力：
　　本院認定犯罪事實所憑之供述證據，檢察官、被告及辯護人
    均同意作為本案證據(本院卷第115至117頁)，經本院審酌各
    該陳述作成時之情況，認為適當，而其他非供述證據之取得
    程序，亦無違法或不當，因認均有證據能力，合先敘明。
貳、實體方面：
一、認定事實所憑之證據及理由：
　㈠訊據上訴人即被告陳啓文除否認曾對甲 稱「讓我發洩一下又
    不會死」等語，及強脫甲 長褲至大腿處外，就上述客觀事
    實，均已坦承不諱（見本院卷第114頁），惟矢口否認有何
    強制性交未遂之犯行，辯稱：我當時僅係強制猥褻甲 ，並
    無強制性交之犯意等語。
　㈡經查：
　　⒈被告於108年5月18日下午結識甲 ，嗣與甲 一同至新北市
      永和區永和橫移門堤外練習騎乘機車，於同日晚上11時30
      分至翌（19）日凌晨0時間某時，在甲 表明欲返家時，藉
      口測試甲 防身能力，從後環抱甲 拖行至樹林旁，將甲 
      強壓在地，並伸出舌頭強吻甲 ，因遭甲 咬舌頭及揮打頭
      部抵抗而暫停動作；隨後於甲 欲離開時，再接續從後方
      抱住甲 腰部，摀住甲 口鼻，將甲 拖行至旁邊草地，毆
      打甲 頭部，將手從甲 衣服下方伸入撫摸甲 胸部，遭甲 
       奮力抵抗，而被咬傷左手中指流血，其並造成甲 受有左
      額3× 2公分擦傷、右眼外圍多處擦傷瘀血、左眉毛1× 1公
      分擦傷、左右手肘各1× 1公分擦傷等傷害，均據被告坦承
      不諱（見本院卷第114頁），核與證人即告訴人甲 之指訴
      情節相合，且有現場監視錄影畫面翻拍照片（偵卷第23頁
      ）、車輛詳細資料報表（偵卷第31頁）、疑似性侵害案件
      證物採集單、員警處理性侵害案件交接及應行注意事項表
      、受理疑似性侵害事件驗傷診斷書（偵不公開卷第3至8頁
      ）、甲 傷勢照片（原審不公開卷第5至11頁）、臺北醫學
      大學附設醫院109年3月12日校附醫歷字第1090001508號函
      及所附被告就診資料（原審卷第67至69頁）附卷可稽。又
      經採集相關檢體送驗結果：⑴甲 內褲腰部標示00000000處
      血跡，檢出一男性DNA-STR型別，與被告之DNA-STR型別相
      符，該15組型別在臺灣地區中國人口分布之機率為8.40乘
      10之負19次方，且該處血跡之男性Y染色體DNA-STR型別，
      亦與被告相符；⑵採自甲 嘴唇之6A棉棒、採自甲  臉部之
      6B棉棒，檢出同一男性Y染色體DNA-STR型別，與被告型別
      相符，不排除來自被告或與其具同父系血緣關係之人；⑶
      甲  內褲腰部標示00000000處血跡，檢出一男性DNA-STR
      型別，與被告之DNA-STR型別相符，該15組型別在臺灣地
      區中國人口分布之機率為8.40乘10之負19次方；⑷甲 長褲
      腰部標示00000000處染色體DNA-STR型別檢測結果為混合
      型，主要型別與被告之DNA-STR型別相符，該11組型別在
      臺灣地區中國人口分布之機率為3.21乘10之負16次方，次
      要型別亦不排除混有被告DNA等情，有內政部警政署刑事
      警察局108年8月30日刑生字第1080052075號（偵卷第77至
      85頁）、109年6月10日刑生字第1090043586號鑑定書及所
      附照片（原審卷第127至134頁）在卷可證。綜上，足認被
      告此部分之自白確與事實相符，應予採信。
　　⒉被告當時確有對甲 實施前述環抱拖行、強壓在地、伸出舌
      頭強吻、摀住口鼻、毆打頭部、撫摸胸部等行為，此外，
      並曾對甲  稱「讓我發洩一下又不會死」等語，及強脫甲
        長褲至大腿處等情，業據證人即告訴人甲 於偵訊及原
      審審理時一致證述在卷(偵卷第51至52頁、原審卷第286至
      302頁）。徵諸被告於偵查及原審，固否認有何強吻及撫
      摸甲 胸部等行為，嗣在第二審上訴狀中，亦否認以舌頭
      碰觸甲 嘴唇及臉部（本院卷第33頁），然於本院審理時
      ，已坦承甲 所指訴包括強吻、撫摸胸部等大部分行為，
      可見上情並非甲 憑空虛構。且被告於過程中，遭甲  抵
      抗咬傷左手中指流血，而案發後甲 內褲腰部標示0000000
      0處之血跡，其DNA-STR型別確與被告相符，已如前述；又
      上開內褲採樣位置為腰部鬆緊帶處，另經鑑定機關採樣甲
       長褲腰帶內側處（內褲標示0000000處相對位置），以Ka
      stle-Meyer血跡反應檢測法檢測結果，為陰性反應，研判
      長褲該區域不含血跡或血跡量微無法檢出等情，有內政部
      警政署刑事警察局109年6月10日刑生字第1090043586號函
      可稽（原審卷第126頁），足以排除被告血跡係先沾在甲 
      長褲，再間接滲透至內褲腰部標示00000000處之可能性，
      顯見甲 長褲當時確有鬆脫，致被告所流血液直接沾染至
      甲 內褲，亦與甲 上開指訴情節互核相符，益徵甲  指訴
      與事實相符，自應採信。被告空言否認甲 部分指訴情節
      ，亦即其曾稱「讓我發洩一下又不會死」等語，及強脫甲
       長褲至大腿處之事實，顯屬卸責之詞，不足採信。
　　⒊按刑法所規定強制性交未遂與強制猥褻之區別，應視行為
      人有無性交之犯意為斷。而刑法所處罰之強制猥褻罪，係
      指性交以外，基於滿足性慾之主觀犯意，以違反被害人意
      願之方法，足以興奮或滿足性慾之一切色情行為而言，若
      行為人意在性交，而已著手實行，縱未達目的，仍應論以
      強制性交未遂罪，不得論以強制猥褻罪（最高法院106年
      台上字第742號判決意旨參照）。本案被告於凌晨時分，
      在河堤外人跡稀少之偏僻地點，將甲 環抱拖行至樹林旁
      強壓在地，並伸出舌頭強吻甲 ，於甲 反抗並準備逃跑時
      ，仍不肯罷手，再接續抱住甲 並摀其口鼻，拖行至旁邊
      草地，毆打甲 頭部，對甲 稱「讓我發洩一下又不會死」
      等語，且強行將甲 長褲褪至大腿，直到左手中指經甲 咬
      破流血，甲 始可逃離現場，並致上述傷勢，已如前述，
      足見被告之主觀性慾，未以其所供認之強吻、摸胸等猥褻
      行為為滿足，並有褪下甲 長褲，便於性器進入之客觀舉
      動，是依當時之客觀環璄、被告行為態樣、激烈程度及其
      全部過程予以觀察，足以表徵擬對甲 為性交，且實際所
      為與性交行為之進行，在時間、地點及手段上亦有直接、
      密切之關聯，顯非單純僅止於猥褻而已，其自始有對甲 
      為強制性交之主觀犯意，甚為明確。幸因甲 奮力抵抗，
      咬傷被告左手中指流血，並逃離現場，致未得逞，惟被告
      既已著手於強制性交之強暴行為，依上開說明，應負強制
      性交未遂之罪責。被告空言所辯：我當時僅係強制猥褻甲
        ，並無強制性交之意思云云，乃避重就輕之詞，難認可
      採。
　　⒋上訴意旨及辯護人另辯稱：⑴被告係在壓制過程中拉扯到甲
       長褲，未有意圖性侵之行為。被告壓制甲 在地2次，並
      持續傷害，始導致甲 長褲背面破損處沾染血跡。依甲  
      於原審審理時所述，被告沒有很確切拉到內褲，且甲 所
      著長褲、內褲或身體各處，未檢出被告之精子細胞、精液
      斑或毛髮，難以證明被告係基於強制性交之犯意。⑵甲  
      身形較被告瘦小，深夜在人跡稀少之偏僻地點，僅能徒步
      離開現場，被告則有機車，倘被告果欲對甲 實行強制性
      交，以被告所具有之優勢條件，甲 應無順利逃離被告掌
      握之可能。且甲 於警詢時稱被告有騎車過來，將東西放
      在地上返還，便騎車離開等語，可證明被告自始並無強制
      性交之犯意。⑶甲 於案發後，在臉書貼文之用字遣詞，僅
      提及自己遭到「毛手毛腳」，而非「遭到性侵」、「遭到
      強暴」等與強制性交意義相近之字眼。甲 在警局提出告
      訴時，係向警方表示遭被告「猥褻」及「傷害」。⑷被告
      前案紀錄之品格證據，係犯強制猥褻罪，而非制性交罪。
      被告沒有攜帶兇器，騎機車即可追上甲 卻未為之，可證
      明當時僅有強制猥褻之犯意等語。惟查：⑴被告於凌晨時
      分，在河堤外人跡稀少之偏僻地點，對甲 為前述暴行，
      包括強壓在地、強吻、撫摸胸部、強脫甲 長褲至大腿處
      等，業據甲 指證明確，核與卷證相符；而案發後甲  內
      褲腰部標示00000000處之血跡，其DNA-STR型別確與被告
      相符，俱如前述。況甲 當時所穿長褲為緊身西裝褲，亦
      據甲 證述在卷（原審卷第291頁），並有照片可供佐證（
      原審卷第131頁），其遭被告強壓在地，奮力抵抗，倘非
      被告執意將其褲子脫下以圖性交，則長褲豈會鬆脫至大腿
      處，致被告所流血液直接沾染至甲 內褲腰部標示0000000
      0處，被告又何以有強吻、撫摸胸部等性侵行為。上訴意
      旨所辯被告僅係單純壓制過程中拉扯到甲 長褲，並無意
      圖性侵云云，顯不足取。上開內褲採樣位置為腰部鬆緊帶
      處（見偵卷第85頁），其相對位置即長褲腰帶內側處並無
      破洞，經鑑定機關採樣鑑驗，認長褲該區域不含血跡或血
      跡量微無法檢出，足以排除被告血跡係先沾在甲 長褲，
      再間接滲透至內褲腰部標示00000000處之可能性，可佐證
      甲  之指訴屬實，亦見前述。上訴意旨所指甲  長褲背面
      標示00000000處有小破洞（見原審卷第132頁），即便如
      此，其與內褲腰部標示00000000處之相對位置既不相同，
      於長褲未鬆脫之情況下，難認血液可從該破洞滲透至內褲
      腰部標示00000000處，卻不沾在長褲腰帶內側，自不影響
      上開判斷。又被告已著手對甲 實行強制性交，因遭甲  
      奮力抵抗，致未得逞，縱令其當時尚未成功將甲 內褲脫
      下，且案發後未在甲 衣物或身體等處採集到被告之精子
      細胞、精液斑或毛髮等，亦不足以動搖本院依憑上述事證
      所為之認定。至於甲 於偵訊時指稱「他將我的褲子連同
      內褲往下拉到大腿根部處」等語（偵卷第52頁）；於原審
      審理時指稱「褲子大概拉到大腿一半，可以看到內褲的程
      度，有點忘記是否連內褲一起拉下來」、「內褲有無拉下
      ，我不太清楚」、「（內褲）並沒有拉的很完全，有點像
      是被彈了一下」等語（原審卷第293、294頁），主要均在
      指訴遭被告強行脫褲之事實，其於驟然間遭遇前述暴行，
      所受衝擊之激烈程度不難理解，即令若干細節部分之陳述
      有所出入，自無礙其證詞之憑信性，附此敘明。⑵被告著
      手實行強制性交行為後，因甲 自始至終奮力抵抗，態度
      堅定，甚至將被告左手中指咬傷流血，始讓甲 逃離現場
      ，且於甲 逃離較偏僻地點後，不再繼續追躡施暴，均與
      事理無違。辯護人所指被告具有較優勢之條件、甲  警詢
      時稱其離開後被告有騎車過來返還物品等語（偵卷第14頁
      ），即令不虛，亦均不足以採為有利於被告之論據。⑶甲 
      並非法律專業人士，本難期其能精確瞭解強制性交未遂、
      強制猥褻之區別，縱於警詢時稱要對被告提出強制猥褻及
      傷害之告訴（偵卷第16頁），本案被告究竟成立何罪，法
      院仍應依據卷證加以判斷。又臉書貼文非屬正式法律文件
      ，不乏用來抒發個人情感、與網友分享交流訊息者，更難
      徒憑甲 在臉書貼文上之用字遣詞，遽予推論被告當時之
      主觀犯意。⑷被告前案犯行，與本案具體情節不同，不能
      任意攀比。縱前案係成立強制猥褻罪，非可遽認本案犯罪
      目的亦僅止於猥褻，而無強制性交之犯意。又犯強制性交
      罪不必然要攜帶兇器，而被告於甲 逃離後不再繼續追躡
      施暴亦與事理無悖，辯護人以被告當時沒有攜帶兇器、未
      騎機車追躡甲 等節，主張可以證明被告僅有強制猥褻之
      犯意云云，亦無足採。
　㈢本案事證明確，被告犯行堪予認定。
二、論罪及駁回上訴之理由：
　㈠核被告所為，係犯刑法第221條第2項、第1項之強制性交未遂
    罪。其強吻甲 、撫摸甲 胸部、強脫甲 長褲等，為強制性
    交未遂之階段行為；而在強制性交未遂之過程中，造成甲 
    受有上述傷害，則係實施強暴手段之結果，均為強制性交未
    遂之犯行所吸收，不另論罪。被告於密集接近之時間，在同
    一地點，接續數次以強暴手段，壓抑甲 之性自主決定權，
    顯係基於單一整體犯意所為，各舉動之獨立性極為薄弱，依
    一般社會健全觀念，難以強行分離，為接續犯，應論以一罪
    。其已著手強制性交之實行，因甲 奮力抵抗，致未得逞，
    為未遂犯，惡性較既遂犯為輕，爰依刑法第25條第2項規定
    減輕其刑。
　㈡被告前因恐嚇取財案件，經臺灣臺北地方法院以106年度易字
    第287號判處有期徒刑1年確定。另因恐嚇取財案件，經臺灣
    新北地方法院以以106年度審易字第2666號判處有期徒刑1 
    年確定。上開2案，嗣經臺灣新北地方法院以107年度聲字第
    47號裁定應執行有期徒刑1年10月確定，已於108年1月6日縮
    刑期滿執行完畢等情，有本院被告前案紀錄表可憑，其於有
    期徒刑執行完畢後5年內，故意再犯本案有期徒刑以上之罪
    ，為累犯。又司法院釋字第775號解釋，依解釋文及理由之
    意旨，係指構成累犯者，不分情節，一律加重最低本刑，於
    不符合刑法第59條所定要件之情形下，致生行為人所受之刑
    罰超過其所應負擔罪責之個案，不符罪刑相當原則、比例原
    則。於此範圍內，在修正前，為避免發生上述罪刑不相當之
    情形，法院就該個案應裁量是否加重最低本刑。考量被告前
    因暴力型犯罪，經判刑確定並入監執行完畢，竟不思警惕，
    於出監約4個月後，再犯本案強制性交未遂罪，難謂無特別
    惡性及對刑罰反應力薄弱情事，依其累犯及犯罪情節，並無
    上開解釋所指應不予加重最低本刑以符合罪刑相當原則之情
    形，所犯上開之罪，自應依刑法第47條第1項規定加重其刑
    。被告兼有刑之加重及減輕事由，依法先加後減之。
　㈢原審以被告犯行事證明確，適用刑法第221條第2項、第1項、
    第25條、第47條第1項等規定，審酌被告於案發當天甫結識
    甲 ，竟於凌晨時分，在河堤之外，對甲 實施上開行為，致
    甲 受有上述傷勢，手段危險，對甲 性自主決定權造成相當
    程度之侵害，惡性嚴重，並考量被告之素行狀況、犯罪後之
    態度、迄未與甲 和解及賠償損害，兼衡其教育程度、工作
    情形、家庭狀況等一切情狀，量處有期徒刑3年4月。經核原
    判決之認事用法並無違誤，量刑亦稱妥適，應予維持。被告
    仍執前詞，矢口否認強制性交未遂之犯行，所辯均不足採，
    業經本院論駁如上。其僅憑前詞，提起本件上訴，為無理由
    ，應予駁回。
據上論斷，應依刑事訴訟法第368條，判決如主文。
本案經檢察官劉仕國、劉家瑜提起公訴，檢察官王正皓到庭執行
職務。
中　　華　　民　　國　　110 　年　　8 　　月　　30　　日
              　　刑事第六庭    審判長法　官  劉方慈
                                      法　官  許曉微
                                      法　官  朱嘉川
以上正本證明與原本無異。
如不服本判決，應於收受送達後20日內向本院提出上訴書狀，其
未敘述上訴之理由者並得於提起上訴後20日內向本院補提理由書
（均須按他造當事人之人數附繕本）「切勿逕送上級法院」。
                                      書記官  尤朝松
中　　華　　民　　國　　110 　年　　8 　　月　　31　　日
附錄本案論罪科刑法條全文：
中華民國刑法第221條
對於男女以強暴、脅迫、恐嚇、催眠術或其他違反其意願之方法
而為性交者，處3年以上10年以下有期徒刑。
前項之未遂犯罰之。